ACORDAO-COMPLETO-2393687

ACÓRDÃO 539/2020 ATA 7/2020 - PLENÁRIO

VISTOS, relatados e discutidos estes autos que tratam de processo de acompanhamento do segundo e terceiro estágios do processo de promessa de cessão de direitos minerários de titularidade da Companhia de Pesquisa de Recursos Minerais (CPRM) no município de Palmeirópolis-TO, nos termos da Instrução Normativa/TCU 27, de 2/12/1998;
ACORDAM os Ministros do Tribunal de Contas da União, reunidos em Sessão do Plenário, ante as razões expostas pelo Relator, em:
9.1. considerar, com fundamento no art. 258, inciso II, do Regimento Interno do TCU, que, dentro do escopo delimitado na presente análise de segundo e terceiro estágios de fiscalização, regulamentados no art. 7º, incisos II e III, da Instrução Normativa-TCU 27/1998, não foram detectadas irregularidades ou impropriedades que desaconselhem o regular prosseguimento do processo de cessão dos direitos minerários do projeto de Palmeirópolis-TO;
9.2. dar ciência desta deliberação à Companhia de Pesquisa de Recursos Minerais, à Agência Nacional de Mineração, à Secretaria Especial do Programa de Parcerias de Investimentos e ao Ministério de Minas e Energia; e
9.3. restituir os autos à Secretaria de Infraestrutura Hídrica, de Comunicações e de Mineração para acompanhamento do quarto estágio, nos termos da Instrução Normativa-TCU 27/1998.

Processo de desestatização para acompanhar a promessa de cessão de direitos minerários, referentes aos Processos DNPM 811.686/75, 811.689/75, 811.702/75, 800.744/78, 860.310/84 e 860.317/84, no depósito polimetálico de Palmeirópolis/TO, com obrigação de realização de pesquisa complementar, para posterior cessão definitiva. Análises de segundo e terceiro estágios de acompanhamento de que trata a então vigente Instrução Normativa - TCU 27/1998.

Companhia de Pesquisa de Recursos Minerais (CPRM).

3. Interessados/Responsáveis: não há.

13.1. Ministros presentes: José Mucio Monteiro (Presidente), Benjamin Zymler, Augusto Nardes, Aroldo Cedraz (Relator), Raimundo Carreiro, Ana Arraes, Bruno Dantas e Vital do Rêgo.
13.2. Ministros-Substitutos presentes: Augusto Sherman Cavalcanti e André Luís de Carvalho.

AROLDO CEDRAZ

Adoto como Relatório a instrução produzida no âmbito da Secretaria de Fiscalização de Infraestrutura Hídrica, de Comunicações e de Mineração - SeinfraCom (peça 77) , a qual contou com a anuência de seu corpo diretivo (peça 78) :
"1.	INTRODUÇÃO
1.	Tratam os autos de acompanhamento da promessa de cessão de direitos minerários, referentes aos Processos DNPM 811.686/75, 811.689/75, 811.702/75, 800.744/78, 860.310/84 e 860.317/84, no depósito polimetálico de Palmeirópolis/TO, de titularidade da Companhia de Pesquisa de Recursos Minerais (CPRM) , com obrigação de realização de pesquisa complementar, para posterior cessão definitiva.
2.	Considerando que o processo de desestatização em curso foi recebido no TCU ainda na vigência da Instrução Normativa (IN) - TCU 27/1998, este exame segue seu regramento. 
3.	A documentação ora analisada foi recebida por meio do Ofício 208/2019-PR/CPRM, de 28/11/2019 (peça 76) e refere-se à análise de segundo e terceiro estágios de acompanhamento.
2.	HISTÓRICO
4.	O depósito polimetálico de Palmeirópolis, assim tratado pela presença associada de PbZn-Cu-Cd-Ag-Au, localiza-se no município homônimo, região sul do estado do Tocantins e compreende seis títulos minerários, totalizando 5.050 hectares, com relatórios finais de pesquisa aprovados pelo antigo Departamento Nacional de Produção Mineral (DNPM) , no ano de 1997.
5.	Os depósitos conhecidos no mundo, semelhantes do ponto de vista metalogenético ao de Palmeirópolis, são classificados como depósitos sulfetados relacionados ao vulcanismo submarino, chamados depósitos do tipo VHMS (volcanic-hosted massive sulfides) , que ocorrem em vários continentes, alguns dos quais possuem reservas relativamente grandes, como Kidd Creek e New Brunswick, no Canadá (pouco mais de 50 milhões de toneladas, com teores variando entre 5 e 8% de Zn) . O depósito de Palmeirópolis é classificado como de pequeno porte, com 215 mil toneladas de zinco equivalente.
6.	A produção brasileira de zinco, principal metal identificado em Palmeirópolis, é representada pela existência de duas minas em plena produção (Vazante e Morro Agudo) e de uma mina que encerrou suas atividades desde 1992 (Boquira) , além de depósitos cuja economicidade ainda não foi definida, como é o caso de Palmeirópolis (peça 38, p. 6) .
7.	O fluxo de caixa do projeto de cessão dos ativos de Palmeirópolis estima o somatório das receitas no montante de R$ 1,538 bilhão, em valores correntes (peça 39) . As atuais estimativas de tamanho dos depósitos minerais da área em licitação são provenientes de pesquisa mineral realizada pela CPRM na década de 1980, quando coletou uma grande quantidade de dados. Entretanto, essas informações não se revestem da necessária confiabilidade em função de a coleta das amostras ter sido realizada sem o atual rigor metodológico exigido, da desorganização do banco de dados e do inadequado acondicionamento do material, fato que comprometeu a qualidade das informações. 
8.	Desse modo, o recurso mineral de Palmeirópolis foi classificado como inferido, isto é, de mais baixo nível de confiança, segundo código internacional elaborado pelo Joint Ore Reserves Committee (JORC) , que define e classifica os recursos minerais em inferido, indicado e medido (mídia anexa à peça 20, Relatório de valoração, p. 20) . 
9.	Ainda considerando o código internacional, os estudos pretéritos da CPRM, que são os únicos disponíveis para a área, não permitem enquadrar o projeto em tela na qualificação de reservas prováveis ou provadas, o que reduziria fortemente o risco de insucesso do projeto, pois são classificações atribuídas a recursos minerais que demonstram sua viabilidade econômica. 
10.	Assim, conforme os estudos de viabilidade, apesar de as pesquisas terem identificado a presença de diversos minérios, o nível de confiabilidade sobre a presença desses permite somente considerar as receitas provenientes de zinco e cobre, e ainda assim com baixo nível de certeza em relação aos teores dessas substâncias. Resta aos demais minérios a classificação na categoria de recursos potenciais - aqueles que não atendem aos critérios de classificação como medidos, indicados ou inferidos, porém com razoável probabilidade de seu aproveitamento, quais sejam: chumbo, ouro, prata e pirita (enxofre) , o que não gera receita no cenário estudado.
11.	Em vista do já comentado pouco conhecimento dos recursos minerais presentes nas áreas de Palmeirópolis, a CPRM decidiu estabelecer como objeto de desestatização a promessa de cessão dos direitos minerários de Palmeirópolis, com obrigação de realização de pesquisa complementar mínima em duas fases e, após identificada a viabilidade financeira do projeto, opção de arrendamento. 
12.	Ou seja, o licitante vencedor não receberá imediatamente a cessão dos títulos minerários; antes terá a obrigação de realizar pesquisa mineral complementar, em duas fases, às realizadas décadas atrás pela CPRM no intuito de provar a viabilidade do projeto. 
13.	A cessão efetiva da titularidade dos processos minerários relativos ao projeto de Palmeirópolis seguirá o seguinte rito: os interessados disputam o certame apresentando lances ao royalty mínimo (1,7% da receita bruta) ; vencido o certame, deve ocorrer pagamento de bônus de assinatura (R$ 15.000.000,00) , sendo 10% previamente à celebração do contrato de promessa de cessão, 20% previamente ao início da segunda fase da pesquisa complementar e 70% previamente à celebração do Instrumento Particular de Cessão dos Direitos Minerários (Cláusula Sexta da minuta do edital) .
14.	O licitante vencedor foi a empresa Perth Recursos Minerais Ltda., única interessada a apresentar proposta de 1,71% de royalty sobre as futuras receitas auferidas com a extração mineral, conforme Ata da sessão pública do leilão efetivado no dia 21/10/2019 (peça 76, p. 188-189) .
15.	Efetivada a cessão, o licitante terá 180 dias para requerer o direito de lavra junto à ANM, sob pena de caducidade, consoante o § 3º, artigo 5º, da Lei 8.970/94. 
16.	O contrato se extingue com o exaurimento das reservas minerais (cláusula 15.1.1 da minuta do contrato) . O projeto elaborado pela consultoria, a partir dos dados de reservas minerais hoje existentes, estimou dez anos de lavra para exaustão das reservas, contudo, o real prazo do empreendimento e, consequentemente, do contrato em comento, só será conhecido após finalizada a pesquisa complementar.
17.	O primeiro estágio da promessa de cessão de direitos minerários de titularidade da CPRM, no depósito de Palmeirópolis/TO, foi apreciado por meio do Acórdão 1199/2019-TCU-Plenário, que considerou inexistirem irregularidades ou impropriedades que desaconselhassem o seu regular prosseguimento, sem prejuízo das recomendações e determinações exaradas nos seus subitens 9.2, 9.3, 9.4 e 9.5.
3.	ANÁLISES
18.	Previamente à análise da documentação relativa aos segundo e terceiro estágio da desestatização em comento, é apresentado resultado do monitoramento da implementação das recomendações do Acórdão 1199/2019-TCU-Plenário, realizado em cumprimento da determinação contida no seu subitem 9.5, e destacados pontos regulatórios relevantes que demonstram a singularidade da modelagem econômico-financeira dessa cessão de direitos minerários.
3.1.	Implementação das recomendações do Acórdão 1199/2019-TCU-Plenário 
19.	No que concerte à outorga em apreço, a SeinfraCOM avaliou a implementação das recomendações consignadas no Acórdão 1199/2019-TCU-Plenário, de 22/5/2019, que analisou o primeiro estágio de fiscalização do processo de desestatização de Palmeirópolis, e reproduz-se, no quadro a seguir, a síntese dos pontos de monitoramento e respectiva situação:
Quadro 1 - Pontos de monitoramento do Acórdão 1199/2019-TCU-Plenário
	Itens
	Natureza
	Síntese
	Situação

	9.2.1.1.
	Recomendação
	Identificar as responsabilidades das partes contratuais quanto à recuperação do passivo ambiental preexistente e à recuperação do passivo ambiental eventualmente causado durante as atividades de mineração, inclusive as fases de pesquisa complementar
	Implementada cf. cláusulas da minuta de contrato 10.1.24, 13.1.4, 13.1.7, 13.3, 13.6 e 16.7

	9.2.1.2.
	Recomendação
	Disponibilizar as informações sobre as propriedades preexistentes na área objeto da licitação e registradas no Sistema de Cadastro Ambiental Rural ou em sistema similar
	Implementada, cf. resposta à página 1 da peça 69 

	9.2.1.3.
	Recomendação
	Disponibilizar as informações existentes sobre o patrimônio histórico, cultural, natural e arqueológico brasileiro conhecido na área objeto da licitação
	Implementada, cf. resposta à página 1 da peça 69

	9.2.1.4.
	Recomendação
	Estabelecer a obrigação de o promitente cessionário cumprir o disposto na Resolução 4, de 15/2/2019, da Agência Nacional de Mineração
	Implementada, cf. cláusula da minuta de contrato 10.1.2

	9.2.1.5.
	Recomendação
	Estabelecer a obrigação de o promitente cessionário cumprir o disposto nas Resoluções CONAMA 001/1986 e COEMA 007/2005
	Implementada, cf. cláusula da minuta de contrato 10.1.2

	9.2.1.6.
	Recomendação
	Estabelecer a obrigação de o promitente cessionário atender, sempre que possível, as recomendações oriundas do Comitê de Bacia em que estejam inseridas as áreas objeto da cessão, durante a fase de licenciamento ambiental
	Implementada, cf. cláusula da minuta de contrato 10.1.27

Fonte: Acórdão 1199/2019-TCU-Plenário
20.	As providências adotadas pela CPRM com vistas ao atendimento das deliberações acima listadas, em razão de sua relevância para o processo de desestatização sob exame, encontram-se melhor explicadas nas subseções abaixo.
Identificar as responsabilidades das partes contratuais quanto à recuperação do passivo ambiental preexistente e à recuperação do passivo ambiental eventualmente causado durante as atividades de mineração, inclusive as fases de pesquisa complementar
21.	A minuta do contrato apresenta diversas cláusulas referentes a deveres e responsabilidades imputados à promitente cessionária quanto à segurança das atividades e sustentabilidade ambiental no sentido da recomendação em tela, sendo as principais:
10.1.24. responder e eximir a CPRM de quaisquer reclamações, perdas, danos, obrigações ou responsabilidades de qualquer natureza, inclusive de natureza ambiental, que possam decorrer das atividades previstas neste Contrato;
 (...) 
13.1.4. responder por todos os danos ao meio ambiente que resultarem, direta ou indiretamente, da execução das suas atividades, inclusive na fase de Pesquisa Complementar, ficando eximida de responsabilidade de recuperar o passivo ambiental comprovadamente anterior à assinatura deste Contrato; 
 (...) 
13.1.7. recuperar áreas degradadas pelas atividades previstas neste Contrato em conformidade com a legislação aplicável e as melhores práticas do setor de mineração, apresentando relatório ambiental que comprove a recuperação de qualquer área degradada;
 (...) 
13.3. Neste ato, a PROMITENTE CESSIONÁRIA assume expressamente a responsabilidade ambiental decorrente de todo e qualquer trabalho que venha a desenvolver, desde o início da Pesquisa Complementar até o fechamento da mina, assumindo, exclusivamente, todos e quaisquer passivos que possam ser causados na área em questão, isentando a CPRM de qualquer responsabilidade. 
 (...) 
13.6. A PROMITENTE CESSIONÁRIA realizará, às suas expensas, conforme estabelecido pelo órgão ambiental competente, a recuperação das áreas pesquisadas e lavradas, além das áreas utilizadas para a instalação de estruturas necessárias ao desenvolvimento da atividade de pesquisa e lavra, e entregará à CPRM documento (s) produzido (s) ou chancelado (s) pelo órgão ambiental competente que comprove (m) o cumprimento das condicionantes da licença ambiental específica e demonstrem a quitação das obrigações ambientais do processo de licenciamento.
 (...) 
16.7. A extinção do vínculo contratual não isenta as Partes pelo cumprimento das respectivas obrigações e responsabilidades legais e contratuais, notadamente a obrigação da PROMITENTE CESSIONÁRIA de promover a completa recuperação da área degradada pelas atividades previstas neste Contrato. (grifo nosso) 
22.	Portanto, cabe considerar implementada a recomendação do item 9.2.1.1 do Acórdão 1199/2019-TCU-Plenário.
Disponibilizar as informações sobre as propriedades preexistentes na área objeto da licitação e registradas no Sistema de Cadastro Ambiental Rural ou em sistema similar
23.	Os arquivos do dataroom digital do projeto referentes às propriedades preexistentes detidas pela CPRM foram disponibilizadas para retirada pelo seguinte endereço eletrônico:  http://www.cprm.gov.br/limesurvey/index.php/558132?newtest=Y.
24.	Portanto, cabe considerar implementada a recomendação do item 9.2.1.2 do Acórdão 1199/2019-TCU-Plenário.
Disponibilizar as informações existentes sobre o patrimônio histórico, cultural, natural e arqueológico brasileiro conhecido na área objeto da licitação
25.	Os arquivos do dataroom digital do projeto referentes às informações existentes sobre o patrimônio histórico, cultural, natural e arqueológico brasileiro conhecido na área objeto da licitação foram disponibilizadas para retirada pelo seguinte endereço eletrônico:  http://www.cprm.gov.br/limesurvey/index.php/558132?newtest=Y.
26.	Portanto, cabe considerar implementada a recomendação do item 9.2.1.3 do Acórdão 1199/2019-TCU-Plenário.
Estabelecer a obrigação de o promitente cessionário cumprir o disposto na Resolução 4, de 15/2/2019, da Agência Nacional de Mineração
27.	Na cláusula nona da minuta contratual, é estabelecida à promitente cessionária a seguinte obrigação:
9.1.2. atuar conforme as leis brasileiras, incluindo, mas não se limitando à legislação minerária e ambiental, notadamente a Resolução n° 4, de 15 de fevereiro de 2019, da Agência Nacional de Mineração - ANM, a Resolução nº 001, de 23 de janeiro de 1986, do Conselho Nacional do Meio Ambiente - CONAMA, e a Resolução nº 007, de 9 de agosto de 2005, do Conselho Estadual do Meio Ambiente do Tocantins - COEMA/TO; (grifo nosso) 
28.	Portanto, cabe considerar implementada a recomendação do item 9.2.1.4 do Acórdão 1199/2019-TCU-Plenário.
Estabelecer a obrigação de o promitente cessionário cumprir o disposto nas Resoluções CONAMA 001/1986 e COEMA 007/2005
29.	Na cláusula nona da minuta contratual, é estabelecida à promitente cessionária a seguinte obrigação:
9.1.2. atuar conforme as leis brasileiras, incluindo, mas não se limitando à legislação minerária e ambiental, notadamente a Resolução n° 4, de 15 de fevereiro de 2019, da Agência Nacional de Mineração - ANM, a Resolução nº 001, de 23 de janeiro de 1986, do Conselho Nacional do Meio Ambiente - CONAMA, e a Resolução nº 007, de 9 de agosto de 2005, do Conselho Estadual do Meio Ambiente do Tocantins - COEMA/TO; (grifo nosso) 
30.	Portanto, cabe considerar implementada a recomendação do item 9.2.1.5 do Acórdão 1199/2019-TCU-Plenário.
Estabelecer a obrigação de o promitente cessionário atender, sempre que possível, as recomendações oriundas do Comitê de Bacia em que estejam inseridas as áreas objeto da cessão, durante a fase de licenciamento ambiental
31.	Na cláusula nona da minuta contratual, é estabelecida à promitente cessionária a obrigação de "9.1.27. atender, sempre que possível, as recomendações oriundas do Comitê de Bacia em que estejam inseridas as áreas objeto dos Diretos Minerários, durante a fase de licenciamento ambiental".
32.	Portanto, cabe considerar implementada a recomendação do item 9.2.1.6 do Acórdão 1199/2019-TCU-Plenário.
3.2. Pontos regulatórios relevantes
33.	O processo de cessão de direitos minerários difere de outros processos de desestatização como os de concessão de infraestrutura de transportes ou até de petróleo e gás natural pelas incertezas inerentes à atividade de exploração mineral. 
34.	Nas concessões de rodovias ou de aeroportos a demanda é estável ao longo do tempo, com poucas oscilações, e os preços fixados pelo regulador, havendo, assim, elevada estabilidade e previsibilidade da receita; nas de petróleo e gás natural há risco na volatilidade dos preços cotados internacionalmente dessas matérias primas e de a produção efetiva não corresponder às pesquisas exploratórias prévias de estimativa de reservas.
35.	A exploração mineral apresenta riscos semelhantes aos do setor de petróleo e gás natural, com o agravante de que as substâncias minerais não se apresentam de maneira uniforme no subsolo. Assim, custosas pesquisas exploratórias podem identificar minérios rentáveis pela quantidade (concentração) e/ou demanda do mercado, mas, no momento de produção, os quantitativos efetivos podem se mostrar abaixo do esperado ou a extração ser mais dificultosa, aumentando os custos operacionais. Ambas as situações afetam a viabilidade do projeto.
36.	No caso da presente cessão minerária, as dificuldades são majoradas, pois, conforme exposto anteriormente, as atuais estimativas de tamanho dos depósitos minerais da área em licitação são provenientes de pesquisa mineral realizada pela CPRM na década de 1980, sem o atual rigor metodológico exigido, classificando o recurso mineral de Palmeirópolis como inferido, isto é, de mais baixo nível de confiança, segundo codificação internacional.
37.	Essas premissas de risco do negócio em licitação foram tratadas pelo estabelecimento dos instrumentos a seguir detalhados.
Pagamentos à CPRM
38.	O item 5 do Edital descreve que as participações financeiras da CPRM corresponderão a recebimento de Bônus de Assinatura, no valor de R$ 15 milhões, e Royalty sobre a receita bruta mensal dos minérios explorados no percentual mínimo de 1,7%, que será objeto de lance no certame (peça 76, p. 9) .
39.	O Bônus de Assinatura será pago em três parcelas, a serem atualizados pelo Índice Nacional de Preços ao Consumidor Amplo Especial (IPCA-E) calculado pelo Instituto Brasileiro de Geografia e Estatística (IBGE) , da seguinte forma:
5.2.1. primeira parcela no valor correspondente a 10% (dez por cento) do valor total do Bônus de Assinatura a ser paga previamente à assinatura do Contrato de Promessa de Cessão de Direitos Minerários (Anexo I deste edital) ; 
5.2.2. segunda parcela no valor correspondente a 40% (quarenta por cento) do valor total do Bônus de Assinatura a ser paga previamente à celebração do Instrumento de Cessão dos Direitos Minerários (Anexo I-C deste edital) ; e 
5.2.3. terceira parcela no valor correspondente a 50% (cinquenta por cento) do valor total do Bônus de Assinatura a ser paga em 10 (dez) dias contados da publicação no DOU da primeira concessão de lavra objeto dos Direitos Minerários.
40.	O Royalty será utilizado como critério de julgamento da licitação e deverá ser pago trimestralmente e reequilibrado conforme Cláusulas 7.10 a 7.12 da minuta contratual, a seguir explanadas (peça 76, p. 50-52) .
41.	O valor de referência para fins de reequilíbrio será extraído de uma fórmula paramétrica que considera os teores médios de zinco (Zn) e de todas as demais substâncias minerais a serem produzidas na área, conforme constar do Plano de Aproveitamento Econômico (PAE) , e os correspondentes preços médios dos últimos doze meses dessas substâncias, com base nos relatórios da London Metal Exchange (LME, principal bolsa de valores de metais mundial) (Cláusulas 7.11.2, 7.11.3) .
	Valor de referência para fins de reequilíbrio =
[ (Valor médio do Zn x Teor Zn) + (Valor médio da substância A x Teor da substância A) + (Valor médio da substância B x Teor da substância B) +....]

42.	A primeira revisão para reequilíbrio econômico-financeiro do contrato ocorrerá até o último dia do mês subsequente à data de início das operações e seu resultado será empregado nos primeiros doze meses de operação da mina, quando ocorrerão novas revisões anuais (Cláusulas 7.10, 7.11, 7.11.4 e 7.12) .
43.	Essa primeira revisão ajustará o Royalty ofertado pelo licitante vencedor para mais ou para menos, mas com limite inferior de 1,7% e não podendo reduzir aquele em mais de 1,0%, resultando no denominado contratualmente como 'Royalty ofertado ajustado' (Cláusulas 7.12.2 e 7.12.4) .
44.	Conforme Cláusula 6.1 da minuta contratual, a promitente cessionária deverá dar início às atividades de lavra, na forma prevista no PAE, em até dois anos contados da data de averbação da transferência dos Direitos Minerários, desde que a primeira concessão de lavra tenha sido publicada no DOU há pelo menos seis meses. Caso esse prazo não seja observado, a CPRM terá direito a receber antecipadamente, a cada três meses, Royalty no valor mínimo de R$ 150.000,00, até o início das operações de lavra, podendo ser compensado nos pagamentos futuros.
Auditoria técnica preliminar
45.	A minuta contratual trouxe instrumento que teoricamente aumenta a atratividade do certame por dirimir parcialmente o risco do projeto e, caso descubra-se de pronto sua inviabilidade, reduz a perda de investimentos do licitante vencedor (peça 76, p. 38-40) .
46.	A denominada Auditoria técnica preliminar permite ao promitente cessionário "validar e confrontar os dados e os resultados constantes do relatório final dos trabalhos de pesquisa submetido pela CPRM e aprovado pelo extinto DNPM" (Cláusula 3.1) .
47.	O promitente cessionário poderá realizar a suas expensas análises físico-químicas sobre os testemunhos de sondagem e demais materiais geológicos existentes, no prazo máximo de seis meses, contados da data de assinatura do contrato (Cláusulas 3.2 e 3.3) .
48.	Os trabalhos desenvolvidos e os resultados obtidos deverão utilizar métodos reconhecidos internacionalmente de Quality Assurance/Quality Control (QaQc) e serão objeto de relatório, elaborado em conformidade com as melhores práticas e recomendações internacionais vigentes e subscrito por um 'Profissional Qualificado' registrado junto à Comissão Brasileira de Recursos e Reservas (CBRR) ou de uma 'Organização Profissional Reconhecida' (Cláusula 3.4) .
49.	A Cláusula 3.4.1 impõe à promitente cessionária entregar à CPRM uma via do relatório dos trabalhos acima citados, juntamente com todos dados físicos, analógicos e digitais gerados durante o trabalho, incluindo, mas não limitado, a testemunhos de sondagem, polpas de amostras geoquímicas, amostras de rochas, dados geofísicos, geoquímicos, geológicos, ambientais, sociais e quaisquer outros que tenham sido gerados durante esse trabalho, incluindo relatórios técnicos, georreferenciados e devidamente organizados em bancos de dados. 
50.	Diante dos resultados dessa auditoria, o promitente cessionário, entendendo pela inviabilidade do projeto, pode optar pelo encerramento do contrato, sem qualquer ônus ou encargo financeiro adicional, ficando eximida do pagamento das demais parcelas vincendas do Bônus de Assinatura. Caso contrário, inicia-se a primeira fase da pesquisa complementar, no dia subsequente ao da entrega do relatório da Cláusula 3.4.1 (Cláusula 3.5) . 
Pesquisa complementar
51.	A pesquisa complementar, como seu nome bem diz, servirá para complementar a pesquisa realizada décadas atrás pela CPRM aprimorando o conhecimento geológico da área licitada e verificando seu real potencial financeiro (peça 76, p. 40-41) .
52.	Seus resultados servirão para, ou estabelecer a inviabilidade econômica da área e encerrar de pronto o contrato, sem pagamento das parcelas subsequentes do Bônus de assinatura; ou atestar a viabilidade e promover a cessão e transferência definitiva dos direitos minerários de Palmeirópolis.
53.	A pesquisa complementar será dividida em duas fases com o objetivo de, ao término da primeira fase, o promitente cessionário ter a opção de desistir do contrato, em caso de as pesquisas iniciais demonstrarem rapidamente a inviabilidade do projeto. A programação das fases de pesquisa é a seguinte, conforme cláusulas destacadas:
4.3.1. A primeira fase da Pesquisa Complementar se inicia com o término da fase de auditoria técnica preliminar, conforme Subcláusula 3.3.1 ou, no caso de renúncia ao direito à realização da auditoria técnica preliminar, com a assinatura deste Contrato, e se encerrará com o início da segunda fase ou com o decurso do prazo de 18 (dezoito) meses, contados da assinatura deste Contrato, o que ocorrer primeiro. 
4.3.2. A segunda fase da Pesquisa Complementar se iniciará na data de apresentação à CPRM da garantia de execução contratual relativa à segunda fase da Pesquisa Complementar, conforme registrado no Termo de Início de Fase da Pesquisa Complementar (Anexo I-A) , e se encerrará com a assinatura do Instrumento de Cessão de Direitos Minerários (Anexo I-C do Edital) a que se refere a Subcláusula 5.1 deste contrato, ou com o decurso do prazo da autorizações para pesquisa complementar emitidas pela ANM, o que ocorrer primeiro.
54.	Edital e minuta contratual não estabelecem como devem ser executados os trabalhos de pesquisa, há somente a obrigatoriedade de um programa de investimento mínimo, compreendendo a realização de sondagem rotativa correspondente a, no mínimo, 17.281 metros de sondagem distribuídos em quatro segmentos das áreas minerárias, conforme dados de locação e profundidade contidos no Plano de Pesquisa Complementar (Anexo I-B do edital) (Cláusula 4.5 da minuta contratual) .
55.	A promitente cessionária tanto poderá executar atividades exploratórias adicionais ao Plano de Pesquisa Complementar, desde que apresente à CPRM o programa dos trabalhos adicionais antes do início de sua execução, como poderá, mediante notificação à CPRM e a qualquer momento, optar pelo encerramento antecipado da pesquisa complementar, devendo pagar à empresa pública, a título de indenização e em até dez dias contados do recebimento da notificação de encerramento, o valor correspondente à metragem mínima de sondagem não executada da fase da pesquisa complementar em curso (Cláusulas 4.9 a 4.11 da minuta contratual) .
56.	Ainda, deverá encaminhar à CPRM, em até sessenta dias, relatório dos trabalhos de pesquisa realizados e todos os dados físicos, analógicos e digitais gerados durante a pesquisa mineral (Cláusula 4.13 da minuta contratual) .
57.	A promitente cessionária deverá submeter à CPRM, em até 90 dias antes do termo final do prazo das autorizações para pesquisa complementar emitidas pela ANM, relatório dos trabalhos realizados. Demonstrada técnica e economicamente a presença de elementos suficientes a comprovar a viabilidade ou inviabilidade do projeto, a CPRM endossará o relatório para encaminhamento à agência reguladora (Cláusula 4.16 da minuta contratual) . 
58.	Caso a pesquisa seja insuficiente para comprovar a viabilidade ou inviabilidade do projeto ou caso, mesmo após exigência da CPRM, o relatório mantiver falhas de elaboração, a CPRM não endossará o relatório, podendo requerer a prorrogação da pesquisa complementar à ANM ou considerar o contrato imediatamente rescindido, cabendo à Companhia, nesse último caso, dar início a uma nova negociação dos direitos minerários, sem prejuízo da aplicação da penalidade contratual cabível e reparação pelos danos causados (Cláusula 4.16.1 da minuta contratual) .
59.	Finalmente, caso não seja possível concluir a pesquisa complementar por razões não atribuíveis à promitente cessionária, esta deverá submeter à CPRM, em até noventa dias antes do termo final do prazo das autorizações para pesquisa complementar emitidas pela ANM, justificativa para prorrogação do prazo da pesquisa, acompanhada de relatório dos trabalhos já realizados (Cláusula 4.19 da minuta contratual) .
3.3. Análise da documentação do segundo estágio
60.	Conforme art. 7º, inciso II, da IN-TCU 27/1998, a fiscalização dos processos de outorga é realizada mediante análise dos seguintes documentos:
a) edital de pré-qualificação;
b) atas de abertura e de encerramento da pré-qualificação;
c) relatório de julgamento da pré-qualificação;
d) recursos eventualmente interpostos e decisões proferidas referentes à pré-qualificação;
e) edital de licitação;
f) minuta de contrato;
g) todas as comunicações e esclarecimentos porventura encaminhados às empresas participantes da licitação, bem como as impugnações ao edital, acompanhadas das respectivas respostas.
61.	O edital da licitação em comento não previu a etapa de pré-qualificação dos interessados, conforme possibilidade dada pelo art. 104 da Lei 8.666/1993, assim, prejudicados os itens 'a' a 'd' relacionados acima.
62.	Referente à legalidade das cláusulas contratuais e editalícias sobre licitação e contratação, são avaliadas na sequência à luz da Lei 13.303, de 30/6/2016 (Lei das Estatais) , que dispõe sobre o estatuto jurídico da empresa pública e que rege os contratos com terceiros destinados à prestação de serviços às empresas públicas e às sociedades de economia mista, inclusive de engenharia e de publicidade, à aquisição e à locação de bens, à alienação de bens e ativos integrantes do respectivo patrimônio ou à execução de obras a serem integradas a esse patrimônio, bem como à implementação de ônus real sobre tais bens.
63.	Esta licitação também é regida pelo Regulamento de Licitações e Contratos da CPRM, aprovado pelo Conselho de Administração da CPRM em 29 de junho de 2018, nos termos do art. 40 da citada Lei 13.303/2016.
Da disponibilização do edital
64.	O item 1.1 do edital informa que cópia do edital podem ser obtidas na unidade da CPRM na Cidade do Rio de Janeiro ou pelo seu sítio eletrônico: http://www.cprm.gov.br/publique/Informacao-Publica/Licitacoes/Edital--n%BA-001%7C2019-CPRM-5567.html (acesso em 31/7/2019) (peça 76, p. 6) .
Dos esclarecimentos e impugnações
65.	O item 2 do edital informa que esclarecimentos sobre as disposições do edital e seus anexos deverão ser solicitados em até trinta dias após a publicação do aviso da Licitação no DOU e respondidos em até trinta dias após o término do prazo de envio da solicitação (peça 76, p. 6) .
66.	Expressa que qualquer cidadão é parte legítima para impugnar o edital, por suposta irregularidade, devendo protocolar o pedido até cinco dias úteis antes da data fixada para a realização da sessão pública, devendo a CPRM julgar e responder à impugnação em até três dias úteis.
Do fundamento legal
67.	O item 4.1 apresenta os normativos que regem a licitação, quais sejam: Leis 8.970, de 28/12/1994; 9.491, de 9/9/1997; 13.303, de 30/6/2016 (Lei das Estatais) ; 13.334, de 13/9/2016 (Lei do PPI) ; Regulamento de Licitações e Contratos da CPRM (RLC-CPRM) , de 29/6/2018, Resoluções 1 e 3, ambas de 13/9/2016, do Conselho do Programa de Parcerias de Investimentos da Presidência da República (CPPI) ; e Decreto-Lei 227, de 28/2/1967 e demais normas vigentes sobre a matéria (peça 76, p. 8) .
Das condições de participação na licitação
68.	O item 7 do edital apresenta ampla possibilidade de participação permitindo acesso de pessoas jurídicas, brasileiras ou estrangeiras, entidades de previdência complementar e fundos de investimento, isoladamente ou em consórcio (peça 76, p. 11-12) .
69.	O edital impede a participação em situações estabelecidas em lei, a exemplo dos que se enquadrarem no art. 38 da Lei 13.303/2016.
Da habilitação jurídica
70.	Os itens 8.20.1 a 8.20.4 e 8.21 a 8.24 do edital requisitam documentos restritos aos ditames do art. 58, inciso I, da Lei das Estatais, no sentido de que a habilitação será apreciada exclusivamente a partir da exigência da apresentação de documentos aptos a comprovar a possibilidade da aquisição de direitos e da contração de obrigações por parte do licitante (peça 76, p. 19-22) .
Da qualificação técnica e da capacidade econômica e financeira
71.	O edital não apresenta requisitos de qualificação técnica e de capacidade econômica e financeira, conforme dispensa permitida pelo § 1º do art. 58 da referida Lei às licitações que utilizam o critério de julgamento maior oferta de preço.
Cláusulas necessárias no contrato
72.	No caso dos contratos, destaca-se "a obrigação do contratado de manter, durante a execução do contrato, em compatibilidade com as obrigações por ele assumidas, as condições de habilitação e qualificação exigidas no curso do procedimento licitatório" (art. 69, inciso IX, da Lei 13.303/2016) . Tal disposição encontra-se refletida no item 10.1.9 da minuta de contrato, ao estabelecer que a promitente cessionária deverá "manter, em compatibilidade com as obrigações por ela assumidas, todas as condições de habilitação e qualificação exigidas na licitação" (peça 76, p. 55) .
73.	No Quadro 2, agruparam-se as cláusulas necessárias nos contratos disciplinados pela Lei das Estatais, associando-as aos itens da minuta contratual.
Quadro 2 - Cláusulas necessárias do contrato - art. 69 da Lei 13.303/2016 e minuta contratual anexa ao Edital CPRM 1/2019
	Comando do art. 69 da Lei 13.303/2016
	Previsão na minuta contratual

	I - o objeto e seus elementos característicos
	Cláusula 2

	II - o regime de execução ou a forma de fornecimento;
	Cláusula 6

	III - o preço e as condições de pagamento, os critérios, a data-base e a periodicidade do reajustamento de preços e os critérios de atualização monetária entre a data do adimplemento das obrigações e a do efetivo pagamento;
	Cláusula 7

	IV - os prazos de início de cada etapa de execução, de conclusão, de entrega, de observação, quando for o caso, e de recebimento;
	Cláusulas 5.2, 5.5, 6.1, 6.3 

	V - as garantias oferecidas para assegurar a plena execução do objeto contratual, quando exigidas, observado o disposto no art. 68;
	Cláusula 14

	VI - os direitos e as responsabilidades das partes, as tipificações das infrações e as respectivas penalidades e valores das multas;
	Cláusulas 10.1 a 10.3, 11.1, 15 

	VII - os casos de rescisão do contrato e os mecanismos para alteração de seus termos;
	Cláusulas 16.2 a 16.4 e 19.1 a 19.3

	VIII - a vinculação ao instrumento convocatório da respectiva licitação ou ao termo que a dispensou ou a inexigiu, bem como ao lance ou proposta do licitante vencedor;
	Não localizado.

	IX - a obrigação do contratado de manter, durante a execução do contrato, em compatibilidade com as obrigações por ele assumidas, as condições de habilitação e qualificação exigidas no curso do procedimento licitatório;
	Cláusula 10.1.9

	X - matriz de riscos.
	Cláusula 11

Fonte: TCU, a partir do Edital CPRM 1/2019
74.	Não foi localizada na minuta contratual cumprimento do comando do inciso VIII, art. 69, da Lei das Estatais a respeito de vincular as partes ao edital, bem como ao lance do licitante vencedor.
75.	Houve questionamento a esse respeito, dentre outros pontos, e a resposta específica foi de que "os 'Considerandos' da minuta do contrato (Anexo I do edital) preveem a legislação aplicável e a vinculação do contrato à '1ª Licitação de Ativos Minerários da CPRM', nos termos dos art. 69 da Lei das Estatais e do art. 140 do Regulamento de Licitações e Contratos da CPRM" (peça 71, p. 2) .
76.	Apesar da resposta acima, não se identificou no trecho relatado da minuta contratual expressão explícita de vinculação do futuro contrato ao Edital CPRM 1/2019 e ao lance vencedor, conforme leitura das páginas 35-36 da peça 70.
77.	Considerando que se trata de um único não cumprimento formal de normativo legal; e que há intrínseca e obrigatória vinculação entre o edital e sua minuta contratual anexa, pois este é consequência daquele; entende-se que não é imperativo o TCU atuar no sentido de provocar ajustes na citada cláusula da minuta contratual, tendo em vista os prejuízos decorrentes dos atrasos que tal medida provocaria. 
78.	Como exemplo de vinculação obrigatória entre o edital e minuta contratual anexa destaca-se a seguinte cláusula deste: "1.1. As definições contidas no Edital ficam incorporadas a este Contrato e, por conseguinte, terão eficácia para todos os seus fins e efeitos, sempre que sejam utilizadas no singular ou no plural, no masculino ou no feminino".
79.	Com isso, a despeito do não cumprimento meramente formal do inciso VIII, não foi identificada, no processo licitatório em apreço, infração ao comando legal insculpido no art. 69 da Lei 13.303/2016 que enseje atuação deste Tribunal. 
Comunicações e esclarecimentos porventura encaminhados às empresas participantes da licitação, bem como as impugnações ao edital, acompanhadas das respectivas respostas
80.	O sítio eletrônico do certame expõe seis pedidos de esclarecimentos e as respectivas respostas da comissão de licitação (http://www.cprm.gov.br/publique/Acesso-a-Informacao/Leilao-Palmeiropolis%3A-Edital--n%BA-001%7C2019-CPRM-5567.html, acesso em 27/11/2019) . 
81.	Os pedidos de esclarecimentos sobre o edital de licitação e respectivas respostas são apresentadas às páginas 176-186 da peça eletrônica 76 dos autos. Considera-se que as informações prestadas pela CPRM são satisfatórias aos esclarecimentos solicitados pelos potenciais interessados, de modo que não foram constatadas impropriedades. 
82.	Não houve pedidos de impugnação ao edital.
3.4. Análise da documentação do terceiro estágio
83.	Conforme art. 7º, inciso III, da IN-TCU 27/1998, a fiscalização dos processos de outorga é realizada mediante análise dos seguintes documentos:
a) atas de abertura e de encerramento da habilitação;
b) relatório de julgamento da habilitação;
c) questionamentos das licitantes sobre a fase de habilitação, eventuais recursos interpostos, acompanhados das respostas e decisões respectivas;
d) atas de abertura e de encerramento da fase do julgamento das propostas;
e) relatórios de julgamentos e outros que venham a ser produzidos;
f) recursos eventualmente interpostos e decisões proferidas referentes à fase do julgamento das propostas.
84.	O julgamento das propostas, no caso, da única proposta apresentada no certame, foi realizado em fase prévia à da habilitação, conforme previsão editalícia.
85.	A Ata da sessão pública apresenta análise realizada pela comissão de licitação que verificou a documentação de habilitação e de proposta e pode ser conferida no seguinte endereço: http://www.cprm.gov.br/publique/media/informacao_publica/palmeiropolis/ata_sessao_publica.pdf (acesso em 27/11/19) (peça 76, p. 188-189) .
86.	Não foram identificadas irregularidades na documentação de habilitação da proposta vencedora, acessível em: (http://www.cprm.gov.br/publique/media/informacao_publica/palmeiropolis/documentos_habilitacao.pdf) .
87.	A vencedora do certame foi a empresa Perth Recursos Minerais Ltda. com a proposta de 1,71% de percentual de royalty sobre as receitas do projeto. No dia 30/10/2019, após decorrido o prazo recursal sem manifestação de interessados, houve adjudicação do leilão (peça 76, p. 190) . O leilão foi homologado em 4/11/2019 (peça 76, p. 198) .
88.	Em linha com o item 8.20 do edital, foram apresentados os seguintes documentos de habilitação: cópia do estatuto ou contrato social atualizado, devidamente registrado na Junta Comercial; compromisso de constituição de Sociedade de Propósito Específico (SPE) ; prova de inscrição no Cadastro Nacional de Pessoas Jurídicas (CNPJ) ; prova de regularidade para com a Fazenda Nacional, Estadual, Municipal e FGTS, emitido pela Caixa Econômica Federal.  
4.	CONCLUSÃO
89.	Este trabalho teve como escopo a análise da documentação referente aos segundo e terceiro estágios da promessa de cessão e posterior cessão definitiva dos direitos minerários de titularidade da CPRM, localizados em Palmeirópolis/TO.
90.	Quanto à avaliação do nível de implementação das recomendações do item 9.2 do Acórdão 1199/2019-TCU-Plenário, foram devidamente monitoradas, bem como foram apresentadas as justificativas e comentários pertinentes, de modo a esclarecer a respectiva situação de cada um dos pontos de monitoramento. Nesse aspecto, houve implementação de todas as recomendações do TCU.
91.	Viu-se que os instrumentos contratuais expostos no item 3 desta instrução objetivam reduzir o risco inerente de empreendimentos minerários, potencializado pela fragilidade das pesquisas exploratórias realizadas pela CPRM décadas atrás, e, assim, elevar a atratividade da licitação. 
92.	Referente à documentação do segundo estágio, especificamente quanto à obediência aos procedimentos licitatórios insculpidos na Lei das Estatais, foram examinados os requisitos legais pertinentes, não sendo identificadas infrações ao referido diploma legal que ensejem atuação deste Tribunal.
93.	Identificou-se um único não cumprimento meramente formal atinente ao inciso VIII, art. 69, da Lei das Estatais que trata de vincular as partes ao edital, bem como ao lance do licitante vencedor. Considerou-se esse não cumprimento de menor relevância pelo fato de haver intrínseca e obrigatória vinculação entre o edital e sua minuta contratual anexa, pois este é consequência daquele.
94.	Referente à documentação do terceiro estágio, não foram identificadas irregularidades.
95.	Dessa forma, pelo exposto neste trabalho, não foram identificadas, dentro do escopo delimitado para a análise, irregularidades ou impropriedades na documentação atinente aos segundo e terceiro estágios do processo de desestatização que ensejem atuação deste Tribunal.
5.	PROPOSTA DE ENCAMINHAMENTO
96.	Ante o exposto, submetem-se os autos à consideração superior propondo:
I) considerar, com fundamento no art. 258, inciso II, do Regimento Interno do TCU, que, dentro do escopo delimitado na presente análise de segundo e terceiro estágios de fiscalização, regulamentados no art. 7º, incisos II e III, da Instrução Normativa-TCU 27/1998, não foram detectadas irregularidades ou impropriedades que desaconselhem o regular prosseguimento do processo de cessão dos direitos minerários do projeto de Palmeirópolis/TO;
II) dar ciência da deliberação à Companhia de Pesquisa de Recursos Minerais, à Agência Nacional de Mineração, à Secretaria Especial do Programa de Parcerias de Investimentos e ao Ministério de Minas e Energia; e
III) restituir os autos à SeinfraCOM para acompanhamento do quarto estágio, nos termos da Instrução Normativa-TCU 27/1998."
É o Relatório.

não há.

Não atuou.

DESESTATIZAÇÃO. PROMESSA DE CESSÃO DE DIREITOS MINERÁRIOS. DEPÓSITO POLIMETÁLICO DE PALMEIRÓPOLIS/TO. ACOMPANHAMENTO. SEGUNDO E TERCEIRO ESTÁGIOS. RECOMENDAÇÕES ATENDIDAS. POSSIBILIDADE DE REGULAR PROSSEGUIMENTO. CIÊNCIA. RESTITUIÇÃO DOS AUTOS À UNIDADE TÉCNICA.

DESESTATIZAÇÃO (DES)

Secretaria de Infraestrutura Hídrica, de Comunicações e de Mineração (SeinfraCom).

Cuidam os autos de acompanhamento da promessa de cessão de direitos minerários, referentes aos Processos DNPM 811.686/75, 811.689/75, 811.702/75, 800.744/78, 860.310/84 e 860.317/84, no depósito polimetálico de Palmeirópolis/TO, de titularidade da Companhia de Pesquisa de Recursos Minerais (CPRM) , com obrigação de realização de pesquisa complementar, para posterior cessão definitiva.
2.	Trata-se de uma modelagem inovadora de desestatização, em razão das incertezas relacionas ao tamanho dos depósitos minerais. Assim sendo, a CPRM decidiu estabelecer como objeto de desestatização a promessa de cessão dos direitos minerários de Palmeirópolis, com obrigação de realização de pesquisa complementar mínima em duas fases e, após identificada a viabilidade financeira do projeto, opção de arrendamento.
3.	A cessão efetiva da titularidade dos processos minerários relativos ao projeto de Palmeirópolis seguirá o seguinte rito: o vencedor do certame, com lance mínimo de royalty (1,7% da receita bruta) , realiza o pagamento de bônus de assinatura (R$ 15.000.000,00) , sendo 10% previamente à celebração do contrato de promessa de cessão, 20% previamente ao início da segunda fase da pesquisa complementar e 70% previamente à celebração do Instrumento Particular de Cessão dos Direitos Minerários (Cláusula Sexta da minuta do edital) . Efetivada a cessão, o licitante terá 180 dias para requerer o direito de lavra junto à ANM, sob pena de caducidade, consoante o § 3º, artigo 5º, da Lei 8.970/94.
4.	O licitante vencedor foi a empresa Perth Recursos Minerais Ltda., única interessada a apresentar proposta de 1,71% de royalty sobre as futuras receitas auferidas com a extração mineral, conforme Ata da sessão pública do leilão efetivado no dia 21/10/2019 (peça 76, p. 188-189) . Em 30/10/2019, após decorrido o prazo recursal sem manifestação de interessados, houve adjudicação do leilão (peça 76, p. 190) , tendo sido homologado em 4/11/2019 (peça 76, p. 198) .
5.	Na oportunidade em que esta Corte julgou o primeiro estágio dessa desestatização (Acórdão 1199/2019-TCU-Plenário) , foram expedidas recomendações acerca da necessidade de que fossem tratadas questões ambientais e relativas ao patrimônio histórico afetas às áreas a serem exploradas:
"9.2. com fundamento no art. 43, inciso I, da Lei 8.443, de 16/7/1992, e no art. 250, inciso III, do Regimento Interno desta Corte de Contas, recomendar à CPRM que:
9.2.1 em consonância com o art. 5º da Lei 8.970, de 28/12/1994, e com os arts. 40, 54 e 55 da Lei 8.666, de 21/06/1993, contemple no edital de licitação, e respectivos anexos, referente ao complexo polimetálico de Palmeirópolis/TO, bem como nos futuros empreendimentos minerários que venham a ser licitados, cláusulas e/ou documentos com as seguintes finalidades:
9.2.1.1. identificar as responsabilidades das partes contratuais quanto à recuperação do passivo ambiental preexistente e à recuperação do passivo ambiental eventualmente causado durante as atividades de mineração, inclusive as fases de pesquisa complementar;
9.2.1.2. disponibilizar as informações sobre as propriedades preexistentes na área objeto da licitação e registradas no Sistema de Cadastro Ambiental Rural ou em sistema similar;
9.2.1.3. disponibilizar as informações existentes sobre o patrimônio histórico, cultural, natural e arqueológico brasileiro conhecido na área objeto da licitação;
9.2.1.4. estabelecer a obrigação de o promitente cessionário cumprir o disposto na Resolução 4, de 15/2/2019, da Agência Nacional de Mineração;
9.2.1.5. estabelecer a obrigação de o promitente cessionário cumprir o disposto nas Resoluções CONAMA 001/1986 e COEMA 007/2005;
9.2.1.6. estabelecer a obrigação de o promitente cessionário atender, sempre que possível, as recomendações oriundas do Comitê de Bacia em que estejam inseridas as áreas objeto da cessão, durante a fase de licenciamento ambiental;"
6.	Conforme relatado pela Unidade Técnica, todas as recomendações foram endereçadas, conforme previsões na minuta contratual e a disponibilização de dados em sítios eletrônicos da própria CPRM. Portanto, restam implementadas todas as recomendações descritas no item 9.2. do Acórdão 1199/2019-TCU-Plenário.
7.	Em relação à documentação do segundo estágio (art. 7º, inciso II, da IN-TCU 27/1998) , foi identificado somente um descumprimento formal, qual seja, ao art. 69, inciso VIII, da Lei das Estatais, que trata de vincular as partes ao edital, bem como ao lance do licitante vencedor. Todavia, realmente se trata de infração de menor relevância, já que há obrigatória vinculação entre o edital e a minuta contratual que dele é parte. No que toca à documentação do terceiro estágio (art. 7º, inciso III, da IN-TCU 27/1998) , que trata da habilitação e do julgamento das propostas, não foram encontradas irregularidades.
8.	Feitos esses breves apontamentos, considero não haver óbices ao regular prosseguimento do processo de cessão dos direitos minerários do projeto de Palmeirópolis/TO.
	Ante o exposto, VOTO para que seja adotada a deliberação que ora submeto a este Colegiado.
TCU, Sala das Sessões Ministro Luciano Brandão Alves de Souza, em 11 de março de 2020.
AROLDO CEDRAZ 
Relator